臺灣高等法院民事判決　　　　　　　　　100年度上國字第7號
上　訴　人　張助成　
被 上 訴人　台灣台北地方法院檢察署
法定代理人　楊治宇
上列當事人間請求國家賠償事件，上訴人對於中華民國100年1月
6 日臺灣臺北地方法院99年度國字第55號第一審判決提起上訴，
本院不經言詞辯論，判決如下：
    主  文
上訴駁回。
第二審訴訟費用由上訴人負擔。
    事  實
一、按原告之訴，依其所訴之事實，在法律上顯無理由者，法院
    得不經言詞辯論，逕以判決駁回之，民事訴訟法第249條第2
    項定有明文。此項規定依同法第463 條於第二審程序亦有準
    用。是當事人聲明上訴之事項，在法律上顯無理由時，第二
    審法院亦得依上開規定，對於當事人之上訴，不經言詞辯論
    逕以判決駁回之（最高法院42年度台上字第526 號判例意旨
    參照）；又，民事訴訟法第249條第2項所謂原告之訴，依其
    所訴之事實，在法律上顯無理由者，係指依原告於訴狀內記
    載之事實觀之，在法律上顯然不能獲得勝訴之判決者而言（
    最高法院62年台上字第845號判例參照）。
二、上訴人於原審起訴略以：上訴人於民國(下同) 97年10月6日
    下午4 時許，因進入臺灣臺北地方法院刑事第13法庭旁聽97
    年度自字第95號妨害名譽案件審理時，經審判長以妨害法院
    執行職務下令以現行犯逮捕，於同日晚間6時至7時30分許以
    現行犯移送台灣台北地方法院檢察署偵訊，詎當日台灣台北
    地方法院檢察署內勤檢察官林漢強竟未告知上訴人犯罪嫌疑
    、未通知親友、未交付逮捕書，訊問筆錄亦有不實暨強制限
    制住居，爰依憲法第24條、國家賠償法第9條第1項之規定，
    對被上訴人提起本件訴訟。並聲明：(一)請求給付全部損害，
    暫先提部分給付新台幣（下同）11萬元，並自97年10月6 日
    起至清償日止，按年息5％ 計算之利息；(二)回復名譽及網路
    道歉，並附件於相牽連案件。
三、本件未經言詞辯論程序，被上訴人亦未提出書狀作何聲明或
    陳述。
四、按，公務員於執行職務行使公權力時，因故意或過失不法侵
    害人民自由或權利者，人民固得依國家賠償法第2條第2項規
    定，對該公務員所屬機關請求損害賠償，惟如對於有審判或
    追訴之公務員，因執行職務侵害人民自由或權利，而欲請求
    該公務員所屬機關賠償損害時，國家賠償法第13條既特別規
    定，須該公務員就參與審判或追訴案件犯職務上之罪，經判
    決有罪確定者，始得為之，自不能僅依國家賠償法第2條第2
    項規定，請求該有審判或追訴職務之公務員所隸屬機關賠償
    其所受損害（最高法院75年度台再字第115 號判決參照）；
    又，國家賠償法第13條規定「有審判或追訴職務之公務員，
    因執行職務侵害人民自由或權利，就其參與審判或追訴案件
    犯職務上之罪，經判決有罪確定者，適用本法規定」，該規
    定係國家就有審判或追訴職務之公務員之侵權行為應負損害
    賠償責任之特別規定。依現行訴訟制度，有審判或追訴職務
    之公務員，其執行職務，基於審理或偵查所得之證據及其他
    資料，為事實及法律上之判斷，係依其心證及自己確信之見
    解為之，各級有審判或追訴職務之公務員，就同一案件所形
    成之心證或見解，難免彼此有所不同，倘有心證或見解上之
    差誤，訴訟制度本身已有糾正機能，關於刑事案件，復有冤
    獄賠償制度，予以賠償，為維護審判獨立及追訴不受外界干
    擾，以實現公平正義，上述難於避免之差誤，在合理範圍內
    ，應予容忍，不宜任由當事人逕行指為不法侵害人民之自由
    或權利，而請求國家賠償，唯其如此，執行審判或追訴職務
    之公務員方能無須瞻顧，保持超然立場，使審判及追訴之結
    果，臻於客觀公正，人民之合法權益，亦賴以確保；至若執
    行此等職務之公務員，因參與審判或追訴案件犯職務上之罪
    ，經判決有罪確定時，則其不法侵害人民自由或權利之事實
    ，已甚明確，非僅心證或見解上之差誤而已，於此情形，國
    家始應予以賠償；又憲法所定平等之原則，亦不禁止法律因
    國家機關功能之差別，而得對國家賠償責任為合理之不同規
    定，因國家賠償法針對審判及追訴職務之特性而為第13條之
    特別規定，為維護審判獨立及追訴不受外界干擾所必要，尚
    未逾越立法裁量範圍，與憲法第7 條、第16條、第23條及第
    24條並無牴觸（大法官會議釋字第228 號解釋意旨及理由參
    照）。
五、本件依上訴人主張之事實及內容，其於97年10月6日下午4時
    許，因進入原審法院刑事第13法庭旁聽97年度自字第95號妨
    害名譽案件審理時，經審判長以妨害法院執行職務下令以現
    行犯逮捕，於同日晚間6時至7時30分許以現行犯移送台灣台
    北地方法院檢察署偵訊，詎當日台灣台北地方法院檢察署內
    勤檢察官林漢強執行追訴職務時，未告知上訴人犯罪嫌疑、
    未通知親友、未交付逮捕書，訊問筆錄亦有不實暨強制限制
    住居，侵害其名譽、自由權，而依國家賠償法之規定請求被
    上訴人負損害賠償責任等語。惟，本件林漢強檢察官既無因
    執行職務而犯職務上之罪並受有罪判決確定，則依前揭規定
    ，上訴人依國家賠償法之規定請求被上訴人賠償其損害，顯
    然無理由，應予駁回。
六、上訴人之請求既顯無理由，原審不經言詞辯論即駁回其訴，
    並無不合。上訴意旨指摘原判決不當，聲明廢棄改判，顯無
    理由，爰不經言詞辯論，駁回其上訴。
七、據上論結，本件上訴為顯無理由，不經言詞辯論。依民事訴
    訟法第449條第1項、第78條、第463條、第249條第2項， 判
    決如主文。
中    華    民    國   100    年    3     月    28    日
                    民事第十五庭
                        審判長法  官  林恩山
                              法  官  陳雅玲
                              法  官  黃國忠
正本係照原本作成。
如不服本判決，應於收受送達後20日內向本院提出上訴書狀，其
未表明上訴理由者，應於提出上訴後20日內向本院補提理由書狀
（均須按他造當事人之人數附繕本）上訴時應提出委任律師或具
有律師資格之人之委任狀；委任有律師資格者，另應附具律師資
格證書及釋明委任人與受任人有民事訴訟法第466 條之1第1項但
書或第2 項（詳附註）所定關係之釋明文書影本。如委任律師提
起上訴者，應一併繳納上訴審裁判費。
中    華    民    國   100    年    3     月    30    日
                              書記官  陳明俐
附註：
民事訴訟法第466條之1（第1項、第2項）：
對於第二審判決上訴，上訴人應委任律師為訴訟代理人。但上訴
人或其他法定代理人具有律師資格者，不在此限。
上訴人之配偶、三親等內之血親、二親等內之姻親，或上訴人為
法人、中央或地方機關時，其所屬專任人員具有律師資格並經法
院認為適當者，亦得為第三審訴訟代理人。